臺灣高雄地方法院刑事判決　　　　　　　　　　　　　九十一年度訴字第五一四號
　　公　訴　人　臺灣高雄地方法院檢察署檢察官
　　被　　　告　乙○○
　　被　　　告　甲○○
右列被告等因偽造文書等案件，經檢察官提起公訴（九十年度偵字第八八六八號），
本院判決如左：
    主  文
乙○○、甲○○行使偽造私文書，足以生損害於他人，各處有期徒刑肆月，如易科罰
金，均以佰元折算壹日。均緩刑貳年。
    事  實
一、乙○○、甲○○二人於民國八十九年三、四月間因需現金週轉，明知在報紙或住
    家附近電線桿所見署名「陳瑞城土地代書事務所」代辦信用貸款廣告，係專門販
    售不實資力證明文件供民眾向銀行申請貸款之用，竟各基於行使偽造私文書及意
    圖為自己不法所有之犯意，分別以新臺幣一至二萬元代價，向刊登該廣告之某不
    詳姓名年籍陳姓成年男子購入偽造之旗勝科技股份有限公司（下稱旗勝公司）八
    十八年度各類所得扣繳暨免扣繳憑單（以下簡稱扣繳憑單）、薪資單（即起訴書
    所記載之薪資條碼）、職務證明書等記載二人於八十八年間任職旗勝公司領取薪
    資之不實事項私文書，旋即先後於同年六月間，各別行使上開偽造私文書向玉山
    商業銀行鳳山分行（以下簡稱玉山銀行）申請小額信用貸款，足以生損害於旗勝
    公司及玉山銀行，並以此方式向玉山銀行人員施用詐術欲使該行陷於錯誤而核准
    貸款，幸經玉山銀行審核人員先依乙○○所提出之申請資料向旗勝公司查詢發現
    有異而未准予核貸，致均未得逞。嗣經民眾向高雄縣政府政風室檢舉，由該府函
    送法務部調查局高雄縣調查站追查出上情。
二、案經法務部調查局高雄市調查處函送臺灣高雄地方法院檢察署檢察官偵查起訴。
    理  由
一、右揭事實，業據被告乙○○、甲○○均坦白承認，並有被告二人向陳姓男子所購
    入再持向玉山銀行申請貸款之偽造扣繳憑單影本二份，及被告乙○○於八十九年
    六月二十六日向玉山銀行申請貸款所填載之約定書等在卷可佐，又被告二人於八
    十八年間均未任職旗勝公司一情，亦經證人即旗勝公司人事主任黃禎淵於本院審
    理時證述明確（見本院九十一年五月七日審判筆錄），足見被告二人持向玉山銀
    行申請貸款之旗勝公司八十八年度扣繳憑單、薪資單、職務證明書等文件均為偽
    造不實之文書，至為明確。再查，玉山銀行人員嗣後審核被告乙○○申請貸款所
    提出之上開文書，經向旗勝公司查詢發現有異而未准予核貸之事實，亦經載明於
    上開約定書審核要點欄項內可稽，另被告甲○○向玉山銀行聲請貸款部分，雖向
    玉山銀行函查結果，經該行回函說明無此部分資料存檔，然被告甲○○係在玉山
    銀行駁回乙○○之申請後再提出同屬旗勝公司證明文件，經該行人員告知上情而
    撤回申請一情，亦據被告甲○○於本院審理時陳明在卷，堪認被告二人確實均有
    行使上開不實之偽造文書向玉山銀行申請貸款之事實，亦屬明確，又其等提供不
    實之資力證明文件申請貸款，欲藉此方式使該銀行陷於錯誤而核准貸款，渠等有
    不法所有意圖甚明，故所為亦構成施用詐術之詐欺犯行，亦堪以肯認。從而，本
    件事證明確，被告二人上開犯行，均堪以認定。
二、按扣繳憑單係扣繳義務人所製作，表示所得人該年度領取薪資之總額，與薪資單
    同屬證明所得人受領薪資金額之私文書，得充作民眾向金融機關申請信用貸款之
    資力證明文件；另職務證明書則係作為個人任職某公司行號或機關、任職期間、
    職務內容等關於服務證明之特種文書。被告二人明知渠等所購入之旗勝公司扣繳
    憑單、薪資單、職務證明書均係偽造不實之文書，竟仍持向玉山銀行申請貸款，
    自足生損害於旗勝公司及玉山銀行，且渠等行使不實之資力證明文件圖以獲得玉
    山銀行核准貸款，亦有藉此方式施用詐術使該銀行陷於錯誤而核准貸款之不法意
    圖甚明，故核被告二人所為，均係犯刑法第二百十六條、第二百十條之行使偽造
    私文書罪及第二百十六條、第二百十二條之行使偽造特種文書罪暨同法第三百三
    十九條第三項、第一項之詐欺取財未遂罪。被告等各以一行使行為，同時行使偽
    造私文書及特種文書，為想像競合犯，應依刑法第五十五條規定，從一重之行使
    偽造私文書罪處斷。又被告二人所犯行使偽造私文書罪與詐欺取財未遂罪間，有
    方法目的之牽連關係，亦應依同法條規定從一重之行使偽造私文書罪處斷。公訴
    人雖認被告等上開行使偽造私文書、詐欺犯行，與販賣不實證明文件之陳姓男子
    互有犯意聯絡及行為分擔，為共同正犯，然陳姓男子僅單純販賣不實證明文件予
    被告二人，嗣後行使該等文件向玉山銀行申請貸款，乃係被告二人個人所為，陳
    姓男子並未參與或協助等情，已據被告二人均供陳在卷，顯然陳姓男子就被告二
    人嗣後持向其購入之偽造文書申請貸款行為，應無犯意聯絡及行為分擔，故尚難
    認被告二人應各與該陳姓男子論以共同正犯，附此敘明。審酌被告二人均無犯罪
    前科，有臺灣高等法院被告全國前案紀錄表及臺灣高雄地方法院檢察署刑案資料
    查註紀錄表在卷可稽，素行均佳，雖因無足夠之債信能力，而購入偽造之資力證
    明文件，向玉山銀行申請貸款，足生損害於旗勝公司及玉山銀行，幸經銀行人員
    查核不實，故而未放款，尚未造成實質危害，且犯後自始坦承，深表後悔，偵審
    期間態度良好等一切情狀，各量處如主文所示之刑。又刑法第四十一條有關易科
    罰金之規定，已於九十年一月十日修正公布，同年月十二日生效，比較新舊法結
    果，以新法有利於被告，依刑法第二條第一項前段之規定，應適用裁判時之法律
    ，故併依刑法第四十一條第一項之規定，對被告二人均諭知易科罰金之折算標準
    。末查被告二人前均未曾受有期徒刑以上刑之宣告，已如前述，其一時失慮，致
    觸刑章，經歷本件偵審程序及科刑宣告之教訓，應當知所警惕，信無再犯之虞，
    故本院認前開所宣告之刑，以暫不執行為適當，爰均併予宣告緩刑二年，以啟自
    新。至被告二人持向玉山銀行行使之偽造扣繳憑單、薪資單、職務證明書等私文
    書，既經行使，即屬玉山銀行業務上所得文書，已非被告所有之物，不併為沒收
    宣告，末此敘明。
據上論斷，應依刑事訴訟法第二百九十九條第一項前段、刑法第二條第一項前段、第
二百十六條、第二百十條、第二百十二條、第三百三十九條第三項、第一項、第五十
五條、第四十一條第一項、第七十四條第一款，罰金罰鍰提高標準條例第一條前段、
第二條，判決如主文。
中      華      民      國    九十一    年      五      月    二十八    日
                                  臺灣高雄地方法院刑事庭
                                      法  官  陳淑卿
右正本證明與原本無異。
如不服本判決，應於判決送達後十日內，向本院提出上訴狀。
                                      書記官  陳朝宗
中      華      民      國    九十一    年      五月    二十八    日
附錄本案判決論罪科刑法條：
刑法第二百十條：
偽造、變造私文書，足以生損害於公眾或他人者，處五年以下有期徒刑。
刑法第二百十二條
偽造、變造護照、旅券、免許證、特許證及關於品行、能力服務或其他相
類之證書、介紹書，足以生損害於公眾或他人者，處一年以下有期徒刑、
拘役或三百元以下罰金。
刑法第二百十六條：
行使第二百十條至第二百十五條之文書者，依偽造、變造文書或登載不實事項或使登
載不實事項之規定處斷。
刑法第三百三十九條
意圖為自己或第三人不法之所有，以詐術使人將本人或第三人之物交付者
，處五年以下有期徒刑、拘役或科或併科一千元以下罰金。
以前項方法得財產上不法之利益或使第三人得之者，亦同。
前二項之未遂犯罰之。
